臺灣高雄地方法院民事判決　　　　　　　99年度訴字第1629號
原　　　告　陳仁享
訴訟代理人　徐豐益律師
被　　　告　台灣中小企業銀行股份有限公司
法定代理人　羅澤成
訴訟代理人　紀啟洲
被　　　告　花旗（台灣）商業銀行股份有限公司
法定代理人　吳尚根
訴訟代理人　黃國祥
被　　　告　中租迪和股份有限公司
法定代理人　陳鳳龍
上列當事人間第三人異議之訴事件，本院於民國100 年1 月4 日
言詞辯論終結，判決如下：
    主  文
原告之訴駁回。
訴訟費用由原告負擔。
    事實及理由
一、本件被告中租迪和股份有限公司（下稱中租公司）經合法通
    知，未於言詞辯論期日到場，核無民事訴訟法第386 條各款
    所列情形，爰依原告之聲請，由其一造辯論而為判決。
二、原告主張：原告為門牌號碼高雄縣燕巢鄉○○路30號1 層樓
    ，面積2556.2平方公尺之未辦保存登記房屋（下稱系爭建物
    ，查封暫編建號：高雄縣燕巢鄉○○段50建號）之原始起造
    人，系爭建物非屬訴外人朱忠習（於民國93年4 月10日死亡
    ）所有。詎被告本於對朱忠習之債權，以本院96年度執字第
    57850 號清償票款強制執行事件（下稱系爭執行事件）聲請
    對系爭建物為強制執行，即有不當。為此，爰依強制執行法
    第15條規定，提起本件訴訟等語。並聲明：系爭執行事件就
    系爭建物所為強制執行程序應予撤銷。
三、被告答辯：
(一)、被告台灣中小企業銀行股份有限公司（下稱台灣企銀）部分
    ：朱忠習前持其所有，坐落於高雄縣燕巢鄉○○段第4 號土
    地，向台灣企銀貸款，並切結陳稱其於部分土地上已搭蓋建
    築物，原告主張其為系爭建物之起造人核與前情不符，原告
    應舉證以實其說等語置辯。並聲明：原告之訴駁回。
(二)、被告花旗（台灣）商業銀行股份有限公司（下稱花旗銀行）
    則以：朱忠習乃系爭建物之真正所有權人，原告主張其為系
    爭建物之原始起造人，應由原告負舉證責任。而原告自承自
    92年3 月1 日起向朱忠習承租包括高雄縣燕巢鄉○○段4 號
    土地及系爭建物在內之不動產，並以其對朱忠習所有之債權
    抵付前開租金，倘系爭建物為原告所有，豈有向他人租用自
    己房屋之理？又系爭建物之納稅義務人為朱忠習之繼承人潘
    湘滋，並非原告，足見原告並非系爭建物之原始起造人等語
    置辯。並聲明：原告之訴駁回。
(三)、被告中租公司經合法通知，未曾到庭爭執，亦未提出書狀作
    何聲明或陳述。
四、本件兩造不爭執事項及爭點：
(一)、不爭執事項：
 1、朱忠習於93年4 月10日死亡，其繼承人即配偶潘湘滋、長子
    朱志強已聲明限定繼承，其次子朱志堅則聲明拋棄繼承，分
    別經本院以93年度繼字第1004號、93年度繼字第794 號受理
    在案。
 2、系爭建物自97年3 月起方開始課徵房屋稅，並以潘湘滋為房
    屋稅之納稅義務人，此有高雄縣政府地方稅務局岡山分局99
    年3 月17日岡稅分房字第0998505447號函在卷可稽（見本院
    卷第35頁至第36頁）。
 3、訴外人陳富雄執朱忠習積欠其票款未償之債權憑證，聲請本
    院以系爭執行事件對系爭建物及其坐落基地即高雄縣燕巢鄉
    ○○段4 地號土地（下稱系爭基地，原登記為朱忠習所有）
    為強制執行，被告中租公司為系爭基地之抵押權人，被告台
    灣企銀、花旗銀行分別持對朱忠習之債權憑證聲請併案執行
    （併案案號：96年度執字第108337號、97年度司執字第1126
    62號），系爭建物目前仍未經拍定等情，業經本院調取上開
    執行卷宗核閱屬實。
(二)、爭點：
    原告是否為系爭建物之所有權人？亦即原告是否為系爭建物
    之原始起造人？
五、茲就上開爭點，析述本院得心證之理由：
(一)、按第三人就執行標的物有足以排除強制執行之權利者，得於
    強制執行程序終結前，向執行法院對債權人提起異議之訴，
    強制執行法第15條第1 項定有明文。所謂就標的物有足以排
    除強制執行之權利，依最高法院44年台上字第721 號判例例
    示其情形，係指對於執行標的物有所有權、典權、留置權、
    質權存在情形之一者而言。又系爭建物為未保存登記建物，
    其所有權應屬原始起造人所有。次按，當事人主張有利於己
    之事實者，就其事實有舉證之責任，民事訴訟法第277 條前
    段定有明文。民事訴訟如係由原告主張權利者，應先由原告
    負舉證之責，若原告先不能舉證，以證實自己主張之事實為
    真實，則被告就其抗辯事實即令不能舉證，或其所舉證據尚
    有疵累，亦應駁回原告之請求（最高法院17年上字第917 號
    判例意旨參照）。原告主張為系爭建物之所有權人，而有排
    除系爭強制執行程序之權利，既為被告台灣企銀、花旗銀行
    所否認，依前揭法律規定及判例意旨，原告自應就其為系爭
    建物之原始起造人乙節，負舉證之責。
(二)、按未保存登記建物雖無法為保存登記，惟仍應依法課徵房屋
    稅，故未保存登記建物之房屋稅納稅義務人應可作為判斷其
    原始起造人或嗣後買受之事實上處分權人之證據之一。經查
    ，系爭建物之房屋稅納稅義務人為朱忠習之配偶潘湘滋，且
    潘湘滋曾經出具承諾書予高雄縣政府地方稅務局岡山分局，
    聲明系爭建物為其於97年2 月10日自行僱工建造完成，房屋
    面積2,556.2 平方公尺，供工廠使用，因未向該局申請設立
    房屋稅籍，經該局派員查獲，並承諾如有不實或發生產權糾
    紛，願負法律責任等語，該局遂以潘湘滋為系爭建物之房屋
    稅納稅義務人，並自97年3 月起課徵房屋稅等情，有高雄縣
    政府地方稅務局岡山分局99年8 月3 日岡稅分房字第099851
    8752號函所附房屋稅籍證明書、99年11月16日岡稅分房字第
    0998527532號函所附房屋新、增、改建現值及使用情形申報
    書、承諾書在卷可稽（見本院卷第27頁至第28頁、第74頁至
    第76頁）。原告既非系爭建物之納稅義務人，潘湘滋又曾向
    高雄縣政府地方稅務局岡山分局承諾系爭建物為其自行僱工
    建造完成，原告主張其為系爭建物之原始起造人，顯與上開
    事證不符，已難採信。
(三)、原告雖提出朱忠習之繼承人朱志強、潘湘滋於98年4 月30
    日簽具之切結書，依其上記載：「切結書人潘湘滋、朱志強
    等2 人係被繼承人朱忠習之合法繼承人，茲因朱忠習於92年
    3 月1 日將所有坐落高雄縣燕巢鄉○○○段91、92、93-1、
    94、94-1、95、96、觀違段4 號等9 筆土地出租於承租人陳
    仁享後使用並同意由承租人予觀水段4 號地上自行興建未保
    存登記之建物即現之門牌高雄縣燕巢鄉○○村○○路30-1號
    ，惟因朱忠習不幸於93年4 月10日亡故，而立切結書人潘湘
    滋、朱志強未查將該標的由朱志強申請繼承變更，至使貴局
    將該建物之房屋稅籍及納稅義務人更為潘湘滋，但確實之納
    稅義務人為承租人陳仁享，影響承租人權益至巨，為此聲明
    切結，並請貴稅務局將該未保存登記標的，回覆登記承租人
    陳仁享之名義，…。此致高雄縣政府地方稅務局岡山分局。
    」等語（見本院卷第5 頁），據以主張其確為系爭建物之原
    始起造人。觀諸上開切結書所述內容，似指潘湘滋於97年間
    申請為系爭建物之房屋稅納稅義務人乙事之經過情形，然所
    切結之標的竟為「高雄縣燕巢鄉○○村○○路30-1號」建物
    ，而非系爭建物，且所記載內容亦與前揭潘湘滋提出予高雄
    縣政府地方稅務局岡山分局之承諾書內容明顯不符，則上開
    切結書之真實性，極其可疑。
(四)、原告雖又陳稱系爭建物之所以列潘湘滋為納稅義務人，係因
    朱忠習去世後，國稅局通知繼承人辦理繼承時，同時要潘湘
    滋列為建物納稅義務人，潘湘滋不知利害關係即去辦理，而
    每次接到稅單時就交給原告繳納等語，並提出系爭建物98年
    度、99年度房屋稅繳款書為證（見系爭執行事件卷宗第207
    頁至第208 頁）。惟單憑上開繳款書，尚無法逕認系爭建物
    之房屋稅係由原告繳納之事實；且倘若系爭建物確非朱忠習
    出資建造，而潘湘滋於前揭承諾書、切結書所陳報之住所為
    高雄縣燕巢鄉○○路30之1 號，應與系爭建物相距不遠，依
    潘湘滋為朱忠習配偶之身分關係以及其住所與系爭建物之位
    置關係，潘湘滋理應知悉系爭建物之所有權歸屬狀態，則於
    稅務機關查悉系爭建物之所有人未主動申辦房屋稅籍時，潘
    湘滋大可據實向稅務機關表明系爭建物非屬朱忠習所有，並
    請原告出面就系爭建物申辦房屋稅籍，實無任何困難可言，
    則潘湘滋應較無可能故意就非屬繼承標的之不動產辦理繼承
    並申登為納稅義務人，而承擔使公務員登載不實之刑事責任
    風險。
(五)、參以原告就系爭執行事件曾於96年10月18日具狀陳報：「…
    債務人所有坐落高雄縣燕巢鄉○○段4 號土地及地上物正進
    行執行拍賣，惟該不動產及地上物債務人朱忠習已於92年3
    月1 日起至112 年3 月1 日止，將該標的及地上物全部出租
    於承租人陳仁享合法使用，並約定每月租金…。其內容詳如
    契約書影本…」等語，且其所提出之租賃契約書記載承租建
    物之門牌號碼為高雄縣燕巢鄉○○路123 號等情，業經本院
    調取系爭執行事件核閱屬實（見該卷宗第44頁至第49頁），
    而原告既於斯時明知系爭建物已遭查封執行，卻未於該次書
    狀表明系爭建物為其所有，不得對之強制執行之意，而僅陳
    稱有向朱忠習承租其所有之系爭基地及其他土地、地上物，
    實與常情有違，此節益徵原告嗣後方主張為系爭建物之原始
    起造人，恐非實情。
(六)、再者，原告於起訴狀陳明將提出系爭建物之建造證據，惟迄
    今仍未提出由其出資僱工建造系爭建物之證據供本院參酌。
    是綜上等情交互參析，原告主張其為系爭建物之原始起造人
    ，舉證尚有不足，本院自難信其主張為真。至於原告聲請傳
    喚潘湘滋到庭作證，欲證潘湘滋嗣後出具之切結書內容為真
    ，然而，上開切結書內容與前揭事證有諸多不符或矛盾之處
    ，原告復未提出其出資建造系爭建物之確切證據，則縱潘湘
    滋到庭為有利於原告之證述，其證詞之證明力亦不足以推翻
    其先前曾經出具之承諾書，尚無礙於本院前揭認定，是原告
    聲請傳喚潘湘滋到庭作證，自無予以調查之必要，附此敘明
    。
六、綜上所述，原告無法證明其為系爭建物之原始起造人，無從
    認定其為系爭建物之所有權人，自無排除系爭執行事件強制
    執行之權利存在甚明。從而，原告依據強制執行法第15條規
    定，請求撤銷系爭強制執行事件之強制執行程序，為無理由
    ，應予駁回。
七、本件為判決基礎之事實及法律關係已臻明確，兩造其餘攻擊
    防禦方法及所提之證據，經審酌與本院前揭判斷不生影響，
    爰不一一論述，併此敘明。
八、據上論結，本件原告之訴為無理由，依民事訴訟法第385 條
    第1項前段、第78條，判決如主文。
中    華    民    國   100    年    1     月    21    日
                  民事第六庭  法  官  林書慧
以上正本係照原本作成。
如對本判決上訴，須於判決送達後20日內向本院提出上訴狀。如
委任律師提起上訴者，應一併繳納上訴審裁判費。
中    華    民    國   100    年    1     月    21    日
                              書記官  史華齡